臺灣高等法院交通事件裁定　　　　　　 96年度交抗字第524號
抗　告　人
即受處分人　甲○○
上列抗告人因違反道路交通管理處罰條例案件，不服台灣新竹地
方法院，中華民國96年4月30日所為裁定（96年度交聲字第294號
），提起抗告，本院裁定如下：
    主  文
原裁定撤銷，發回台灣新竹地方法院。
    理  由
一、原處分意旨略以：抗告人即受處分人甲○○駕駛車號CT-214
    8號自小貨車，於民國（下同）95年7月3日晚上7時15分許，
    行經新竹市○○街239 巷口時，經新竹市警察局員警以其有
    駕車使用手持式行動電話為由，填製竹市警交字第E0000000
    0號舉發違反道路交通管理事件通知單當場舉發。
    嗣抗告人提出申訴，原處分機關函轉舉發單位查證，經舉發
    單位函覆，認抗告人違規事實明確，原處分機關乃於95 年9
    月11日依據道路交通管理處罰條例第31條之1第1項之規定，
    裁處抗告人罰鍰新台幣（下同）3千元。
二、抗告意旨略以：依證人即舉發員警於原審審判時之證詞所述
    ，並無法證明抗告人是在行駛中使用手持式行動電話。再者
    ，抗告人雖無法證明車子當時已熄火，但確已靠黃線臨時停
    車，原裁定認抗告人未熄火即視同未放棄交通活動之參與，
    符合道路交通管理條例第31條之1第1項規定之處罰要件，實
    有違誤。
三、原審係根據證人即舉發員警王國華、謝政龍結證，認定抗告
    人即受處分人有行駛中使用行動電話之事實，原處分機關所
    為裁罰並無不當，固非無見。惟查：
  (一)本件違規之取締過程，依證人即警員王國華於原審審理時具
    結證稱：「我與警員謝政龍（現在人仍在南門派出所），我
    們是二人一組，各騎著一部機車巡邏，剛好從新竹市○○街
    轉進239 巷口的時候，異議人駕車從對向行駛中，我很明顯
    的看到異議人在講行動電話，當時車子還在車道行駛中，我
    就去攔停異議人的車，就填單舉發」、「（問：你確定你看
    到異議人在講行動電話當時，車子是在行駛中嗎？）確定 」
    、「（問：有無可能是異議人的車子是剛好停在巷內，因為
    巷子太窄，停在車道上，讓你誤以為是在行駛中？）我騎車
    過去，我的車子轉進巷口，我確實有看到異議人的車子開過
    來」、「我們還沒有會車之前我就去把他來攔下來」、「我
    先口頭說明，打行動電話有違規，異議人說他沒有打電話。
    我就填單舉發，異議人說不願意簽，我告知異議人到案時間
    地點，後來異議人有簽收」、「（問：你上前舉發時，異議
    人的車子是正在行使中或是靜止？）靜止，我請他靠邊停」
    、「當初是我同事騎車在我前面，我攔停異議人後同事有再
    掉頭回來。我在開單子的時候，我與同事都在場」、「（問
    ：舉發到現今已經數個月，為何對本院舉發過程印象深刻？
    ）因為我對於有爭議的案件我有特別記憶，因為我怕以後會
    有爭議。本件異議人剛開始不願意簽名，所以我認為本件是
    有爭議的案子」（見原審卷第30至32頁）。
  (二)次據證人即另位員警謝政龍於原審到庭具結證稱：「95 年7
    月3日那天我與同派出所的同事王國華，一 起為巡邏勤務，
    當時我們是要到東南街239巷某戶的巡邏箱簽巡邏表，我們
    是兩人各騎一 部警用機車，我在前先由東南街左轉進入在
    239 巷內，我看到異議人駕駛一部冷凍小貨車，我就看到異
    議人有在車內使用行動電話，我一看到時，正要回頭過去舉
    發他，就看到被我同事王國華攔下來，我回頭時看到貨車的
    位置已經在接近巷口了。我跟自小貨車會車的時候，這個貨
    車的速度很慢接近靜止，當我回過頭時，同事王國華已經把
    他攔檢，所以貨車是靜止狀態」、「我確定異議人有手持行
    動電話，至於有無通話我無法確定，因為我是正在騎機車呈
    動態狀況」、「（問：是否確定異議人手持行動電話的當時
    ，貨車還在行駛中嗎？）我無法確定」、「（這件舉發你是
    否認為有疑義？）是。」、「我當時的認定是異議人把車子
    停在巷道中間使用手持式行動電話我認為只要是駕駛人在駕
    駛過程中，手持行動電話就違規，不論當時是在行駛中或是
    將車子直接停在車道上。除非駕駛人將車子停到路邊合法停
    車狀況下才可以使用手持行動電話」、「（問：舉發當時王
    國華跟異議人之間有無就貨車是否在行駛狀況下有爭執 ？）
    有，異議人是稱說他有把車子停下來才講電話。王國華是說
    異議人是在車子行進間講行動電話」、「（當日貨車有無辦
    法靠邊停車？）沒有辦法，因為兩側都被車子停滿」、「..
    . 而且我看到異議人的貨車時，並不是異議人所說的熄火狀
      態，是在發動中，我當時無法確定貨車被攔下來的車速是
      零，但是我確定貨車是發動中」（見原審卷第40 至43頁）
      。
 (三) 按「汽車駕駛人於行駛道路時，使用手持式行動電話進行撥
    接或通話者，處新臺幣三千元罰鍰」，道路交通管理條例第
    31條之1第1項訂有明文，法條處罰之條件，明文規定汽車駕
    駛人使用手持式行動電話進行撥接或通話者，似須車輛「行
    駛道路時」，始構成處罰條件。故應推究者，乃上開警員之
    證言可否認定抗告人於車輛行駛道路時使用手持式行動電話
    ，為警攔停？如是，則原審以之駁回抗告人之抗告，固屬正
    確。惟查原裁定理由又稱：「依上開2 位證人所述內容，異
    議人駕車並未熄火而停在車道旁之情節，可見異議人在其以
    行動電話與他人通話途中，並未放棄道路交通活動之參與，
    僅係利用短暫停車之時間，使用行動電話與他人聯絡，…」
    ，似係認定抗告人車輛已停靠路邊始使用行動電話與他人聯
    絡。茍若如此，其與車輛「行駛道路時」之處罰條件能否符
    合，非無研求餘地。至於原裁定理由以抗告人「僅係利用短
    暫停車之時間，并未放棄道路交通活動之參與」為由，認抗
    告人縱然暫停亦不能豁免處罰，則抗告人是否須將車駛回家
    始能接聽行動電話？或熄火放棄以下行程始能接聽行動電話
    ？解釋上亦有疑義。
四、原審裁定對於以上證人證言之憑信性未盡審酌，且對於抗告
    人之辯解是否屬實，亦未斟酌，即有可議，自屬不能維持，
    本院爰應將原裁定撤銷，發回原審更為適當處置。
據上論結，應依道路交通案件處理辦法第26條，刑事訴訟法第
413條前段，裁定如主文。
中　　華　　民　　國　　96　　年　　7 　　月　　24　　日
                　刑事第五庭　審判長法　官　吳　敦
                                　　法　官　張傳栗
                                　　法　官　陳祐治
以上正本證明與原本無異。
不得再抗告。
                                　　書記官　蔡慧娟
中　　華　　民　　國　　96　　年　　7 　　月　　25　　日
